【裁判字號】    98,訴,242
【裁判日期】    980508
【裁判案由】    毒品危害防制條例
【裁判全文】
臺灣桃園地方法院刑事判決               98年度訴字第242號
公  訴  人  臺灣桃園地方法院檢察署檢察官
被      告  丙○○
選任辯護人  郭承昌律師
上列被告因違反毒品危害防制條例案件，經檢察官提起公訴（97
年度偵字第12738 號），本院判決如下：
    主  文
丙○○持有第二級毒品，處拘役肆拾日，如易科罰金，以新臺幣
壹仟元折算壹日。扣案如附表一所示毒品沒收銷燬之。
其餘被訴部分無罪。
    事  實
一、丙○○明知MDMA（俗稱搖頭丸）、甲基安非他命均為毒品危
    害防制條例第2 條第2 項第2 款公告之第二級毒品，未經許
    可，不得無故持有，仍基於持有第二級毒品之犯意，於民國
    97年5 月18日中午12時許，在桃園縣中壢市○○路某舞廳內
    ，以新臺幣（下同）5 萬元之代價，向某真實姓名年籍不詳
    綽號「阿德」之人購買如附表一、二所示毒品等物而持有之
    （附表二所示之物未涉犯罪詳如後述）。嗣警方於97年5 月
    20 日 凌晨1 時30分許，在桃園縣桃園市○○路560 之1 號
    前，見丙○○駕駛其所有車號6688-RX 號自用小客車形跡可
    疑，攔停盤查，經丙○○同意後進行搜索，丙○○嗣於警方
    尚未發覺犯罪之前，告以上開車輛面紙盒內裝有如附表一所
    示毒品等物，自首上開犯行，警方並依其所述扣得如附表一
    所示毒品等物，而悉上情。
二、案經桃園縣政府警察局移送臺灣桃園地方法院檢察署檢察官
    偵查起訴。
    理  由
甲、程序部分
一、濫用藥物檢驗報告書之證據能力：選任辯護人為被告丙○○
    辯護稱：依濫用藥物尿液採集作業規範第貳部分、五、(六)之
    規定，「... 尿液檢體應先採集於壹瓶，並由採尿人員會同
    受檢者將尿液檢體分裝成兩瓶，分別標示為甲、乙。尿液檢
    體（甲）及（乙）至少均應達三十毫升。」本件尿液檢體送
    驗報告均無「採集尿液若干或已達六十毫升」之記載，證據
    顯有重大瑕疵，應認無證據能力云云（見本院審訴字卷第37
    、55頁），然查，濫用藥物尿液採集作業規範係為確保濫用
    藥物尿液採集之正確性，兼顧受檢者之隱私所制訂，該規範
    第壹部分、一定有明文，上開尿液檢體（甲）及（乙）至少
    均應達三十毫升之規定，應係為使所採集之尿液達檢驗所需
    之量，此觀同規範第貳部分、五、(九)規定「採尿人員於收到
    尿液檢體後，應先檢查尿液量是否至少六十毫升，若尿液採
    集量不足時，應另行採集後合併之，以達到所需之量。為達
    到所需之尿液量，... 」自明，而本件採尿者即桃園縣政府
    警察局保安警察隊員警陳彥龍於本院審理時證稱：尿液空瓶
    是制式的，採集尿液的空瓶大小都一樣等語（見本院訴字卷
    第40頁），參以被告丙○○所採集尿液經送臺灣檢驗科技股
    份有限公司，並無不能檢驗之情形，可見本件警方以制式尿
    瓶所採尿液應合於檢驗所需之量。此外，本件警方所提供採
    尿之尿瓶是乾淨的，且尿液為被告丙○○親自注入並封瓶捺
    印，被告對於採尿過程並無意見等情，亦據被告供承在卷（
    見偵查卷第14、40頁），是本件並無其他違法取證之情形，
    上開濫用藥物檢驗報告書自有證據能力。
二、本案所引用之其他供述及非供述證據，經本院依法踐行調查
    證據程式，檢察官、被告及其選任辯護人均不爭執各該證據
    之證據能力，且亦查無依法應排除其證據能力之情形，是後
    述所引用證據之證據能力均無疑義。
乙、實體部分
壹、有罪部分：被告丙○○持有第二級毒品MDMA、甲基安非他命
    部分
一、上開事實，業據被告丙○○坦承不諱，且經證人甲○○於警
    詢、偵查中及本院審理時、證人乙○○於本院審理時證述甚
    詳（見偵查卷第76-77 、153 頁，本院訴字卷第44-47 頁）
    ，復有現場照片在卷可稽（見偵查卷第32-33 頁）。又扣案
    如附表一所示毒品，經內政部警政署刑事警察局檢驗結果，
    含第二級毒品MDMA、甲基安非他命成分（詳如附表所示），
    亦有該局97年9 月25日刑鑑字第0000000000號鑑定書存卷供
    參（見偵查卷第162 頁），本件事證明確，被告之犯行堪以
    認定。
二、核被告丙○○所為，係犯毒品危害防制條例第11條第2 項之
    持有第二級毒品罪。公訴人雖認為被告係意圖販賣而持有MD
    MA、甲基安非他命，惟按毒品危害防制條例第5 條第2 項之
    意圖販賣而持有第二級毒品罪，係指以非營利之目的而販入
    或因其他原因而持有毒品，其後始起意出售所持有之毒品以
    營利，且迄未著手賣出者而言。所謂意圖，乃犯罪構成之主
    觀違法要素，亦屬犯罪之成立要件；行為人是否具有販賣之
    意圖而持有毒品，須以嚴格之證據證明之，亦即必須有相當
    之客觀事實，足以表徵其主觀意念之遂行性及確實性，始足
    當之。此之意圖販賣而持有第二級毒品罪，與同條例第11條
    第2 項之持有第二級毒品罪，皆屬初始非以營利為目的而持
    有第二級毒品，為其基本犯罪事實；前者之罪乃後罪之特別
    規定，係以有販賣之意圖而持有為其加重處罰之條件，均為
    法律規定應予評價處罰者，即令法律上之規範評價輕重容有
    不同，於訴訟法上仍不失為同一性之犯罪事實，故起訴之基
    本事實如為持有第二級毒品之犯行，法院認定之事實又未軼
    出上開範圍，自應就其持有第二級毒品之犯行予以審理，併
    有同一行為禁止為重覆刑罰評價之適用（最高法院96年度臺
    上字第1772號判決參照）。經查，本件查獲如附表一所示之
    第二級毒品，經送內政部警政署刑事警察局鑑定結果，確檢
    出第二級毒品MDMA、甲基安非他命（詳如附表一所示），有
    該局97年9月25日刑鑑字第0000000000號鑑定書在卷可稽（
    見偵查卷第162 頁），而上開MDMA、甲基安非他命，淨重6.
    41公克，並非大量，自難以被告持有如附表一所示毒品即認
    被告具有販賣之意圖。另被告於97年5 月20日凌晨3 時經警
    採尿送驗，結果雖呈安非他命類、MDMA類陰性反應（見偵查
    卷第37、148 頁），惟按毒品於尿液中排出之最長時限，受
    施用劑量、施用方式、個人體質及其代謝情況等因素影響，
    因個案而異，一般可檢出之最長時限為海洛因服用後2-4 天
    、安非他命1-4 天、甲基安非他命1-5 天、MDMA1-4 天、FM
    2 為2-14天、Ketamin e 2-4 天，有行政院衛生署管制藥品
    管理局93年12月2 日管檢字第0930011566號函可稽，上開被
    告尿液檢驗結果，僅能證明被告並未於為警採尿送驗前5 天
    內施用第二級毒品，並不能因此認被告持有毒品即有販賣之
    意圖。又卷附照片係本件查獲之結果，而通聯記錄僅紀錄被
    告曾於各該時間持行動電話與他人聯絡，尚不能證明被告有
    何意圖販賣而持有第二級毒品之犯行。是依檢察官所提出之
    證據，尚難逕以意圖販賣而持有第二級毒品罪相繩，而被告
    已承認犯持有第二級毒品罪，且持有第二級毒品之基本事實
    與起訴事實相同，自得由本院告知罪名後變更起訴法條。又
    被告於偵查機關尚未確知犯罪事實前，主動向在場員警供出
    其持有毒品之犯罪事實，此有在場搜索之桃園縣政府警察局
    保安警察隊員警陳彥龍於本院審理時證稱：伊當天攔停被告
    車輛前並無任何情資，攔停後，經被告同意檢視其車輛，發
    現後座有面紙盒，伊將面紙盒拿起來，發現比一般面紙盒重
    ，因此就問被告裡面是否有違禁物品，被告當時告訴伊裡面
    有違禁物，經伊打開面紙盒，裡面有本件查扣之毒品等語甚
    詳（見本院訴字卷第34、39、42頁），已符合刑法第62條前
    段自首規定之要件，乃依法減輕其刑。爰審酌被告犯罪之動
    機、目的、手段，及其品性、生活狀況、智識程度，及犯罪
    後坦承犯行之態度等一切情狀，量處如主文所示之刑，並諭
    知易科罰金之折算標準。扣案如附表一所示第二級毒品MDMA
    、甲基安非他命，係本案查獲之第二級毒品，不問屬於犯人
    與否，均應依毒品危害防制條例第18條第1 項前段規定沒收
    銷燬。至扣案之行動電話等物，並無證據證明係供本案犯罪
    所用之物，亦非違禁物，均不為沒收之諭知，併此敘明。
貳、無罪部分
一、公訴意旨略以：被告丙○○明知愷他命（Ketamine，又稱K
    他命）及對- 甲氧基甲基雙氧安非他命(Para-methoxymetha
    mphetamine,PMMA)係毒品危害防制條例所列管之第三級毒品
    ，非經許可，不得擅自販賣、意圖販賣而持有或轉讓。竟意
    圖販賣，而於97年5 月18日中午12時許，在某舞廳內，以5
    萬元之代價，向某真實姓名年籍不詳，綽號「阿德」之人購
    買如附表二所示毒品，欲伺機出售圖利。嗣於97年5 月20日
    凌晨1 時30許，為警於桃園縣桃園市○○路560 之1 號前，
    經丙○○同意，在其所駕駛之車牌號碼6688-RX 號自用小客
    車中當場查獲，並扣得如附表二所示毒品等物。因認被告涉
    有毒品危害防制條例第5 條第3 項之意圖販賣而持有第三級
    毒品罪嫌等語。
二、按犯罪事實應依證據認定之，無證據不得認定犯罪事實，又
    不能證明被告犯罪或其行為不罰者，應諭知無罪之判決，刑
    事訴訟法第154 條第2 項、第301 條第1 項分別定有明文。
三、公訴意旨認被告涉有毒品危害防制條例第5 條第3 項意圖販
    賣而持有第三級毒品罪嫌，無非係以扣案如附表二所示毒品
    、上開毒品之鑑定書（詳如附表二所示）、被告濫用藥物檢
    驗報告書、照片、通聯記錄查詢表為其主要論據。訊據被告
    丙○○固不否認其持有如附表二所示毒品，惟堅決否認有何
    意圖販賣而持有第三級毒品之犯行，辯稱：上開毒品是伊持
    有要供自己施用的，並沒有要販賣等語。經查：
  (一)本件扣案如附表二所示毒品，經送內政部警政署刑事警察局
    鑑定結果，確檢出第三級毒品PMMA、愷他命成分（詳如附表
    二所示），有該局97年9 月25日刑鑑字第0000000000號鑑定
    書、97年6 月18日刑鑑字第0000000000號鑑定書在卷可稽（
    見偵查卷第157 、162 頁），堪認被告為警查獲之如附表二
    所示毒品係第三級毒品PMMA、愷他命無訛。
  (二)按意圖販賣而持有第一級毒品、第二級毒品罪，係指以非營
    利之目的而販入或因其他原因而持有毒品，其後始起意出售
    所持有之毒品以營利，且迄未著手賣出者而言。所謂意圖，
    乃犯罪構成之主觀違法要素，亦屬犯罪之成立要件；行為人
    是否具有販賣之意圖而持有毒品，須以嚴格之證據證明之，
    亦即必須有相當之客觀事實，足以表徵其主觀意念之遂行性
    及確實性，始足當之（最高法院96年度臺上字第1772號判決
    參照）。經查，本件查獲如附表二所示之第三級毒品愷他命
    ，淨重49.22 公克，而據被告供稱：伊每天固定施用3 至5
    公克之愷他命等語（見本院訴字卷第57頁），則上開愷他命
    約10至16日即可施用完畢，則被告辯稱上開毒品係其為自己
    施用而持有等情，並非全然無稽，又如附表二所示之第三級
    毒品PMMA，淨重為7.42公克，並非大量，自難以被告持有如
    附表二所示毒品即認被告具有販賣之意圖。另卷附照片係本
    件查獲之結果，而通聯記錄僅紀錄被告曾於各該時間持行動
    電話與他人聯絡，亦不能證明被告有何意圖販賣而持有第三
    級毒品之犯行。此外，檢察官並未提出其他之客觀跡證可資
    證明被告有諸如向外積極聯絡買主或其他兜售行為，故本院
    遽難徒以被告持有如附表二所示毒品之事實，即擬制被告犯
    罪意圖。
四、綜上所述，檢察官所起訴之此部分犯罪事實並不能認定，復
    查無其他積極證據足資證明被告有何公訴意旨所稱之意圖販
    賣而持有第三級毒品犯行，依照前開之說明，自應為被告無
    罪之諭知。另沒收為從刑之一種，依主從不可分原則，應附
    隨於主刑而同時宣告之，除有罪，免刑等判決，於裁判時併
    宣告外，如諭知無罪之判決，既無主刑，從刑亦無所附麗，
    故案內之違禁物，應另依刑法第40條但書由檢察官聲請單獨
    宣告沒收（最高法院78年臺非字第72號判例參照），查被告
    本件意圖販賣而持有第三級毒品部分既經諭知無罪判決，揆
    諸上開說明，扣案如附表二所示第三級毒品，自無從於本件
    無罪判決併宣告沒收，附此敘明。
據上論斷，應依刑事訴訟法第299 條第1 項前段、第301 條第1
項前段、第300 條，毒品危害防制條例第11條第2 項、第18條第
1 項前段，刑法第11條、第41條第1 項前段，判決如主文。
本案經檢察官徐文豪到庭執行職務。
中    華    民    國    98    年    5     月    8     日
                  刑事第四庭  審判長法  官  袁雪華
                                    法  官  張淑華
                                    法  官  林宜靜
以上正本證明與原本無異。
如不服本判決應於收受判決後10日內向本院提出上訴書狀，並應
敘述具體理由。其未敘述上訴理由者，應於上訴期間屆滿後20日
內向本院補提理由書 (均須按他造當事人之人數附繕本)「 切勿
逕送上級法院」。
                                    書記官  黃俊燁
中    華    民    國    98    年    5     月    8     日
附錄論罪科刑法條
毒品危害防制條例第11條
持有第一級毒品者，處 3 年以下有期徒刑、拘役或新臺幣 5 萬
元以下罰金。
持有第二級毒品者，處 2 年以下有期徒刑、拘役或新臺幣 3 萬
元以下罰金。
持有專供製造或施用第一、二級毒品之器具者，處 1 年以下有期
徒刑、拘役或新臺幣 1 萬元以下罰金。
持有毒品達一定數量者，加重其刑至二分之一，其標準由行政院
定之。
附表一 、第二級毒品部分
┌──┬─────────────┬──────────┐
│編號│沒收物                    │備註                │
├──┼─────────────┼──────────┤
│(一)  │MDMA、甲基安非他命，淨重  │內政部警政署刑事警察│
│    │6.41公克，鑑定用罄0.35公克│局97年9月25日刑鑑字 │
│    │，驗餘淨重6.06公克。      │第0000000000號鑑定書│
│    │                          │（檢出MDMA、甲基安非│
│    │                          │他命成分）。        │
└──┴─────────────┴──────────┘
附表二、第三級毒品部分
┌──┬─────────────┬──────────┐
│編號│扣案物                    │備註                │
├──┼─────────────┼──────────┤
│(一)  │PMMA，淨重7.42公克，鑑定用│內政部警政署刑事警察│
│    │罄0.26公克，驗餘淨重7.16公│局97年9月25日刑鑑字 │
│    │克。                      │第0000000000號鑑定書│
│    │                          │。                  │
├──┼─────────────┼──────────┤
│(二)  │愷他命，淨重49.22 公克，鑑│內政部警政署刑事警察│
│    │定用罄0.23公克，驗餘淨重  │局97年6 月18日刑鑑字│
│    │48.99公克。               │第0000000000號鑑定書│
│    │                          │。                  │
└──┴─────────────┴──────────┘


司法院資訊處製作；財團法人民間司法改革基金會備份。
